---
title: "Regresion"
author: "Ignacio Vellido"
date: "11/17/2020"
output: 
  prettydoc::html_pretty:
    theme: hpstr
    highlight: github
    df_print: paged
---

```{r setup, include=FALSE}
# Para PDF output
# pdf_document: 
#     keep_tex: yes
#     df_print: kable

knitr::opts_chunk$set(echo = TRUE, results="hold", fig.align="center", 
                      comment=NA, messages=FALSE)
library(tidyverse)
library(ggplot2)
library(cowplot)  # plot_grid
library(corrplot) # corr y corrplot
library(reshape2) # melt
library(dlookr) # normality
library(caret)  # preprocess
library(moments)  # skewness
library(car)  # scatterplotMatrix
library(MASS) # fit
library(kknn) # kknn
# library(ISLR)
# library(HSAUR2)
# library(vcdExtra)
# library(cepp)
# library("dslabs")
```


Cargamos los datos:
```{r}
names <- c("Displacement", "Horse_power", "Weight", "Acceleration", "Model_year", "Mpg")

auto <- read_csv("Data/autoMPG6/autoMPG6.dat", comment = "@", col_names = names)
```

--------------------------------------------------------------------------------

Recordamos que la descripción de los datos se encuentra en el apartado [??]

Como se comentó en el apartado de EDA:

"Se nos pide elegir 5 regresores para la regresión y contamos exactamente con ese número, por lo que no podemos descartar ninguna variable.
Aún así, hemos visto que tenemos algunas variables más interesentas que otras.
Varibles correladas con la salida nos aumentan las posibilidades de obtener un buen regresor, pero debemos evitar usar variables correladas entre sí para evitar la multicolinealidad."

Graficamos la relación de cada variable respecto a la salida
```{r}
ggplot(melt(auto, "Mpg"), aes(x=value, y=Mpg, color=variable)) +
  geom_point(alpha=0.3) +
  facet_wrap(.~variable, scale="free") +
  theme_light()
```

Como dijimos, se aprecia alta correlación entre Displacement, Horse_power, Weight respecto de la salida, probablemente de forma logarítmica. 

Las matrices nos correlación nos confirman esta idea (con coeficientes de Pearson y Kendall)
```{r}
corrplot.mixed(cor(auto), tl.pos="lt", upper="color", title="Pearson")
corrplot.mixed(cor(auto, method="kendall"), tl.pos="lt", upper="color", title="Kendall")
```

Por tando, si las ordenáramos por cuáles parecen ser más prometedoras, tendríamos:
Weight > Displacement > Horse_power > Model_year > Acceleration

## Ajustes de regresión lineal univariables

Vamos a analizar un ajuste con cada una de las características:
```{r}
lm(Mpg ~ Weight, data=auto) %>% summary()
print("-------------------------------------------")
lm(Mpg ~ Displacement, data=auto) %>% summary()
print("-------------------------------------------")
lm(Mpg ~ Horse_power, data=auto) %>% summary()
print("-------------------------------------------")
lm(Mpg ~ Model_year, data=auto) %>% summary()
print("-------------------------------------------")
lm(Mpg ~ Acceleration, data=auto) %>% summary()
```

Al ser univariable, no es necesario fijarse en el estadístico F por ahora.
Para ver el potencial de la variable, debemos darle importancia al p-valor (comprobar de que sea lo suficientemente bajo), y posteriormente ver el R<sup>2</sup> para everiguar el porcentaje de la salida explicada.

En base a los resultados vemos que el test de correlación nos había ayudado correctamente: de forma individual todas las variables tienen dependencia lineal, y el orden de calidad coincide con el orden de fuerza en las correlaciones.

Guardamos el modelo aditivo hasta ahora
```{r}
fit <- lm(Mpg ~ Weight, data=auto)
```


Ya con el uso de la variable Weight vemos que podemos explicar un ~69% de la salida, un buen valor de partida.
Graficamos el ajuste:
```{r}
ggplot(auto, aes(x=Weight, y=Mpg)) +
  geom_point() +
  geom_smooth(formula = y ~ x, method=lm, col="red") +
  theme_light()
```

Y vemos sus coeficientes:
```{r}
confint(fit)
```
Aunque los valores del intervalo del coeficiente de Weight sea bajo, vemos que no incluye el cero (y con el p-valor obtenido anteriormente, lo podemos asegurar con bastante certeza).
Probablemente la razón de estos coeficientes tan pequeños es que los datos no están estandarizados (se podría hacer perfectamente, se han dejado con sus rangos normales para interpretarlos mejor) y los valores de las unidades de medida son bastante diferentes (hablamos de rangos de [9.0,46.6] en Mpg frente a [1613,5140] en Weight)

Ya con esto podemos intentan interpretar un poco los datos, tendríamos por ahora la fórmula de regresión lineal:
(poner fórmula)
(INTERPRETAR ?)

## Ajustes de regresión lineal multivariable

Aplicamos un método descendente

```{r}
lm(Mpg ~ ., data=auto) %>% summary()
```
El p-valor del F estadístico nos dice que al menos hay una variable (realmente ya lo sabíamos de los ajustes univariables) con dependencia linea.

Vemos que hay 3 variables con mal p-valor, empezamos quitando la que lo tiene más alto, Horse_power

```{r}
lm(Mpg ~ . - Horse_power, data=auto) %>% summary()
```
El F estadístico está correcto, y seguimos teniendo variables con mal p-valor, quitamos Displacement

```{r}
lm(Mpg ~ . - Horse_power - Displacement, data=auto) %>% summary()
```

idem. a lo anterior, quitamos Acceleration.

```{r}
lm(Mpg ~ . - Horse_power - Displacement - Acceleration, data=auto) %>% summary()
```

El estadístico F sigue bien, y los p-valores de las variables son extremadamente bajos.
Nos fijamos en el R2 y vemos que ha subido considerablemente (un 10%), por lo que este sería nuestro modelo aditivo por ahora.

(Poner fórmula ?)

A partir de ahora hay que tener cuidado si el R2 sigue aumentando, hay que evitar el overfitting en el modelo.

<!-- Debemos notar que este método nos ha confirmado que las variables  -->

## Inserción de interacciones

Del modelo aditivo solo nos han quedado dos interacciones, así que probamos a incluirlas como interacción.

```{r}
lm(Mpg ~ + Weight * Model_year, data=auto) %>% summary()
```
El F estadístico sigue bien y los p-valores son bajos, el nuevo R2 ha mejorado un 3%, así que no es demasiado para considerar un overfitting. Probablemente más de un 90% sería preocupante, pero también tenemos que tener en cuenta que las variables están fuertemente correladas con la salida.

Podríamos probar a añadir alguna interacción más con alguna variable que no hubiera entrado en el modelo aditivo, pero no se espera que mejore:
```{r}
lm(Mpg ~ + Weight * Model_year + Acceleration * Displacement, data=auto) %>% summary()
```
A pesar de nuestra suposición los p-valores son válidos y el R2 aumenta un 1%.
Es cuestionable si el aumento de la complejidad del modelo merece con este incremento de R2.
Las gráficas nos mostraron una posible dependencia logarítmica, así que por simplificar vamos a quedarnos con el modelo aditivo anterior.

Podemos probar combinando la variable Acceleration con una de que teníamos (Weight y Model_year)
```{r}
lm(Mpg ~ + Weight * Model_year + Acceleration * Weight, data=auto) %>% summary()
```

```{r}
lm(Mpg ~ + Weight * Model_year + Acceleration * Model_year, data=auto) %>% summary()
```

Y entre los dos nos podríamos quedar con el primero por tener mejores p-valores y un mejor R2
De la misma manera, el incremento es pequeño respecto.

```{r}
fit <- lm(Mpg ~ + Weight * Model_year + Acceleration * Weight, data=auto)
```

La fórmula del modelo aditivo que llevamos por ahora es:
<!-- formula con coeficientes -->

## Ajustes de regresión no lineal

Habíamos dicho que las gráficas nos mostraban una tendencia logarítmica, vamos a incluír la de Weight en nuestro modelo aditivo

```{r}
lm(Mpg ~ + Weight * Model_year + Acceleration * Weight + I(log(Weight)), data=auto) %>% 
  summary()
```
El estadístico F está bien y los p-valores también, aunque el de la intercacción Weight-Acceleration es alto comparado con el resto.
Como el R2 ha subido, por ver si mejora, vamos a quitar esta interacción.

```{r}
lm(Mpg ~ + Weight * Model_year + I(log(Weight)), data=auto) %>% 
  summary()
```
Hemos empeorado un 0.5%, bastante poco y el modelo es más simple

Podemos mostrarlo en un gráfico:
```{r}
fit <- lm(Mpg ~ + Weight * Model_year + I(log(Weight)), data=auto)

predicted_df <- data.frame(mpg_pred = predict(fit, auto), hp=auto$Weight)

# this is the predicted line of multiple linear regression
ggplot(data = auto, aes(x = Mpg, y = Weight)) + 
  geom_point() +
  geom_line(color='red', data = predicted_df, aes(x=mpg_pred, y=hp)) +
  theme_light()
```
Esta gráfica nos indica que con casi toda probabilidad se está generando sobreajuste, se ve necesario simplificar el modelo.

Si quitamos la otra interacción:
```{r}
lm(Mpg ~ Weight + Model_year + I(log(Weight)), data=auto) %>% summary()
```

No hemos perdido apenas R2, mostramos la gráfica:

```{r}
fit <- lm(Mpg ~ Weight + Model_year+ I(log(Weight)), data=auto)

predicted_df <- data.frame(mpg_pred = predict(fit, auto), hp=auto$Weight)

# this is the predicted line of multiple linear regression
ggplot(data = auto, aes(x = Mpg, y = Weight)) + 
  geom_point() +
  geom_line(color='red', data = predicted_df, aes(x=mpg_pred, y=hp)) +
  theme_light()
```

Seguimos con el mismo problema, probablemente se deba a una de las variables.
Quitamos Model_year por tener poca correlación con la variable de salida:

```{r}
lm(Mpg ~ Weight + I(log(Weight)), data=auto) %>% summary()
```

ESTO NO ESTOY SEGURO DE QUE SE PUEDA, PREGUNTAR!!!!
<!-- El p-valor de Weight nos indica que hay que quitarla, y al no estar incluída ninguna interacción, no es un término de jerarquía, por lo que podemos hacerlo. -->

```{r}
lm(Mpg ~ I(log(Weight)), data=auto) %>% summary()
```

```{r}
fit <- lm(Mpg ~ I(log(Weight)), data=auto)

predicted_df <- data.frame(mpg_pred = predict(fit, auto), hp=auto$Weight)

# this is the predicted line of multiple linear regression
ggplot(data = auto, aes(x = Mpg, y = Weight)) + 
  geom_point() +
  geom_line(color='red', data = predicted_df, aes(x=mpg_pred, y=hp)) +
  theme_light()

predicted_df <- data.frame(mpg_pred = predict(fit, auto), hp=auto$Acceleration)

ggplot(data = auto, aes(x = Mpg, y = Acceleration)) + 
  geom_point() +
  geom_line(color='red', data = predicted_df, aes(x=mpg_pred, y=hp)) +
  theme_light()

predicted_df <- data.frame(mpg_pred = predict(fit, auto), hp=auto$Displacement)

ggplot(data = auto, aes(x = Mpg, y = Displacement)) + 
  geom_point() +
  geom_line(color='red', data = predicted_df, aes(x=mpg_pred, y=hp)) +
  theme_light()
```

Vemos un empeoramiento respecto al modelo multivariable, pero la mejora del overfitting es meritoria para mantenerlo así


Para resumir, tras hacer múltiples pruebas con diferentes modelos no lineales, nos quedamos con este:

```{r}
lm(Mpg ~ Acceleration + I(log(Weight)) + I(log(Horse_power)) + I(log(Displacement)), data=auto) %>% 
  summary()
```


```{r}
fit <- lm(Mpg ~ Acceleration + I(log(Weight)) + I(log(Displacement)), data=auto)

predicted_df <- data.frame(mpg_pred = predict(fit, auto), hp=auto$Weight)

# this is the predicted line of multiple linear regression
ggplot(data = auto, aes(x = Mpg, y = Weight)) + 
  geom_point() +
  geom_line(color='red', data = predicted_df, aes(x=mpg_pred, y=hp)) +
  theme_light()

predicted_df <- data.frame(mpg_pred = predict(fit, auto), hp=auto$Acceleration)

ggplot(data = auto, aes(x = Mpg, y = Acceleration)) + 
  geom_point() +
  geom_line(color='red', data = predicted_df, aes(x=mpg_pred, y=hp)) +
  theme_light()

predicted_df <- data.frame(mpg_pred = predict(fit, auto), hp=auto$Displacement)

ggplot(data = auto, aes(x = Mpg, y = Displacement)) + 
  geom_point() +
  geom_line(color='red', data = predicted_df, aes(x=mpg_pred, y=hp)) +
  theme_light()
```

Pensando en el problema, y tras el análisis hecho en el apartado de EDA, pensamos que usar Model_year para predecir Mpg no parece buena idea. Las gráficas nos muestran mucha dispersión en los datos y, aunque sí se ve un cierta tendencia lineal, no parece suficiente.
Claramente nos ajusta mejor los datos pero parece que nos estamos pegando a ellos.
De cara a comprobar este razonamiento en el cross-validation, vamos a guardar ambos modelos.

Por tanto los modelos resultantes son:
- Modelo con mejor R2

- Modelo intentando evitar el overfitting

## Ajustes con KNN

## Comparativa de los ajustes anteriores con cross-validation

## Comparativa de tests
(copiar el código y analizar los resultados)